【裁判字號】    97,交聲,1373
【裁判日期】    970926
【裁判案由】    交管條例聲異
【裁判全文】
臺灣板橋地方法院交通事件裁定        97年度交聲字第1373號
原處分機關  交通部公路總局臺北區監理所
異  議  人
即受處分人  甲○○
上列受處分人因違反道路交通管理處罰條例案件，對交通部公路
總局臺北區監理所於民國97年5月22日所為之處分（原處分案號
：北監自字第裁40-AC0000000號），聲明異議，本院裁定如下：
    主  文
原處分撤銷。
    理  由
一、原處分意旨略以：受處分人甲○○所有之系爭車牌號碼G3-8
    012 號自用一般小客車，於民國96年6 月28日15時47分許，
    行經臺北市○○○路○ 段時，有駕駛人行車速度，超過規定
    之最高時速未滿20公里之違規事實，經臺北市政府警察局交
    通警察大隊以臺北市政府警察局北市警交大字第AC0000000
    號舉發違反道路交通管理事件通知單（下稱舉發通知單）逕
    行舉發。嗣經原處分機關於97年5 月22日爰依道路交通管理
    處罰條例第40條及同條例第60條第1 項之規定，裁處罰鍰新
    臺幣（下同）2,200 元，並記違規點數1 點云云。
二、聲明異議意旨略以：異議人甲○○於96年6 月28日15時許
    將所有之車牌號碼G3-8012號自用一般小客車售予第三人黎
    丁源使用，並於同日15時許將上開車輛交予黎丁源使用，異
    議人並於同日16時28分許至士林監理所辦理車籍轉移手續，
    未料，於上開車輛交付後至辦理車籍轉移手續前，竟因第三
    人黎丁源超速之違規行為，遭處分機關加以裁處，原處分機
    關應以實際駕駛人為裁罰對象，為此，爰依法聲明異議等語
    。
三、按汽車駕駛人，行車速度，超過規定之最高時速，或低於規
    定之最低時速，除有第43條第1 項第2 款情形（行車速度，
    超過規定之最高時速60公里以上）外，處1,200元以上2,400
    元以下罰鍰；又汽車駕駛人有第40條情形者，除依原條款處
    罰鍰外，並予記違規點數1 點，道路交通管理處罰條例第40
    條、第63條第1 項第1 款分別定有明文。又汽車駕駛人之行
    為有下列情形之一，當場不能或不宜攔截製單舉發者，得逕
    行舉發：一、經以科學儀器取得證據資料證明其行為違規。
    第一項逕行舉發，應記明車輛牌照號碼、車型等可資辨明之
    資料，以汽車所有人為被通知人製單舉發，同條例第7 條之
    2 第1 項第7 款、第4 項亦分別定有明文。次按，行為人有
    本條例之情形者，應填製舉發違反道路交通管理事件通知單
    ，並於被通知人欄予以勾記，其通知聯依下列規定辦理：四
    、逕行舉發者，應按已查明之資料填註車牌號碼、車輛種類
    、車主姓名及地址，並於通知單上方空白處加註逕行舉發之
    文字後，由舉發機關送達被通知人；本條例之處罰，受舉發
    違反道路交通管理事件之被通知人，認為受舉發之違規行為
    應歸責他人者，應於通知單記載之應到案日期前，檢附相關
    證據及足資辨識、通知應歸責人之證明文件，向處罰機關告
    知應歸責人，處罰機關應即另行通知應歸責人到案依法處理
    。逾期未依規定辦理者，仍依本條例各該違反條款規定處罰
    ；違反道路交通管理事件，行為人認為舉發之事實與違規情
    形相符者，得於接獲通知單後，親自或委託他人持該通知單
    ，不經裁決向指定之處所，逕依裁罰基準執行並繳納罰鍰結
    案，違反道路交通管理事件統一裁罰基準及處理細則第11條
    第1 項第4 款、第36條、第48條第1 項分別亦有明定。再按
    ，處理違反道路交通管理事件，有關文書送達之程序，依行
    政程序法之規定；又送達，於應受送達人之住居所、事務所
    或營業所為之；於應送達人或其同居人、受僱人或應送達處
    所之接收郵件人員；應受送達人或其同居人、受僱人、接收
    郵件人員無正當理由拒絕收領文書時，得將文書留置於應送
    達處所，以為送達；送達，不能依前二條規定為之者，得將
    文書寄存送達地之地方自治或警察機關，並作送達通知書二
    份，一份黏貼於應受送達人住居所、事務所、營業所或其就
    業處所門首，另一份交由鄰居轉交或置於該送達處所信箱或
    其他適當位置，以為送達。前項情形，由郵政機關為送達者
    ，得將文書寄存於送達地之郵政機關，此於違反道路交通管
    理事件統一裁罰基準及處理細則第5 條，行政程序法第72條
    第1 項前段、第73條第1 項、第3 項、第74條第1 項及第2
    項分別規定甚明。
四、經查：
  (一)本件異議人即受處分人甲○○所有車牌號碼G3-8012 號自用
    一般小客車，於96年6 月28日15時47分許，行經臺北市○○
    ○路○ 段時，有駕駛人行車速度，超過規定之最高時速未滿
    20公里之違規行為，此為異議人所不爭執，並有臺北市政府
    警察局96年7 月10日北市警交大字第AC00 00000號舉發通知
    單、交通部公路總局臺北區監理所97年5 月22日北監自裁字
    第裁40-AC0000000號違反道路交通管理事件裁決書影本各1
    紙及採證照片影本1 幀附卷可稽，此部分事實首應堪認定。
  (二)又本件舉發通知單經原舉發單位即臺北市政府警察局交通警
    察大隊以掛號郵務送達方式向送交郵務機關向異議人甲○○
    車籍地址即臺北縣蘆洲市○○街78號5 樓投遞，惟因招領逾
    期，而遭郵務單位退回，改辦理寄存送達，復因未獲會晤應
    受送達之異議人本人，亦無受領文書之同居人、受僱人或應
    送達處所接收郵件人員，乃於96年8 月10日將該文書寄存於
    上址所轄之蘆洲民族路郵局，並作送達通知書二份，一份黏
    貼於應受送達人門首，另一份置於該受送達處所信箱或適當
    位置以為送達，自寄存送達之翌日起經十日即同年8 月20日
    始生合法送達效力等情，此有本院依職權函詢臺北市政府警
    察局交通警察大隊97年9 月8 日北市警交大執字第09733579
    400 號函及所附臺北市政府警察局96年7 月10日北市警交大
    字第AC0000000 號舉發通知單存根聯、中華民國郵政大宗掛
    號函件聯、寄存大宗掛號函件聯影本各1 紙在卷可憑，亦堪
    認屬實。
  (三)惟觀諸本件舉發通知單原載應到案日期為「96年8 月9 日前
    」，然該舉發通知單卻係遲至96年8 月20日始生合法寄存送
    達效力，此外，復查無其他證據足證異議人於本件應到案日
    期前，已番其他管道合法收悉該舉發通知單，是本件異議人
    於合法收受上開通知單時，既已早逾通知單上所記載之應到
    案日期，自難期異議人有遵期到案之可能，若令異議人因此
    喪失於收受該舉發通知單後15日內自動依最低額繳納罰鍰，
    或向處罰機關陳述不服意見，或認為受舉發之違規行為應歸
    責他人，而於舉發通知單記載之應到案日期前，檢附相關證
    據文件向處罰機關告知應歸責人之權益，自屬非是。從而，
    原處分機關就此未予詳查，逕對異議人裁處最高額罰鍰，即
    非適法。
五、綜上所述，異議人甲○○所有車牌號碼G3-8012 號自用一般
    小客車於上開時地有人駕車超速之違規事實固堪認定，然為
    保障異議人於程序上之上開權益，仍應由本院將原處分撤銷
    ，並發回原處分機關，另就本件舉發通知單踐行法定之送達
    程序，俟該舉發通知單合法送達於異議人後，再依法為適當
    之處置。
六、依道路交通案件處理辦法第20條前段，裁定如主文。
中    華    民    國    97    年    9     月    26    日
                  交通法庭    法  官  許映鈞
以上正本證明與原本無異。
如不服本裁定，應於裁定送達後5 日內向本院提出抗告狀（須附
繕本）。
                              書記官  范煥堂
中    華    民    國    97    年    9     月    26    日


司法院資訊處製作；財團法人民間司法改革基金會備份。
